臺灣臺北地方法院交通事件裁定　　　　　96年度交聲字第17號
　　原處分機關　臺北市政府警察局
　　異　議　人
　　即受處分人　甲○○
上列受處分人因違反道路交通管理處罰條例案件，對於台北市政
府警察局於中華民國九十五年九月二十五日所為之處分（原處分
案號：北市警交裁字第二四－ＡＢＵ一六六六七五號、北市警交
裁字第二四－ＡＢＸ００三七九八號），聲明異議，本院裁定如
下：
    主  文
原處分（北市警交裁字第二四－ＡＢＵ一六六六七五號）撤銷。
甲○○不罰。
其餘異議駁回。
    理  由
一、按行人在道路上不依規定，擅自穿越車道者，處新臺幣（下
    同）三百元罰鍰。道路交通管理處罰條例第七十八條第三款
    定有明文。次按法院受理交通事件，準用刑事訴訟法之規定
    ，道路交通管理處罰條例第八十九條前段定有明文。又認定
    犯罪事實所憑之證據，雖不以直接證據為限，間接證據亦包
    括在內，然而無論直接證據或間接證據，其為訴訟上之證明
    ，須於通常一般之人均不致有所懷疑，而得確信其為真實之
    程度者，始得據為有罪之認定，倘其證明尚未達到此一程度
    ，而有合理之懷疑存在而無從使事實審法院得有罪之確信時
    ，即應由法院為諭知被告無罪之判決（最高法院七十六年臺
    上字第四九八六號判例意旨參照），上開判例所揭示刑事訴
    訟法上法院認定事實之最重要原則之一，即認定被告有罪，
    就該有罪事實不能有任何之合理懷疑存在之原則，揆諸前開
    說明，法院於調查行為人違反道路交通管理處罰條例案件，
    當踐行完畢調查證據之程序後，為事實之認定時，如就原處
    分機關所認定之行為人違規之事實仍有合理之懷疑，而無法
    確信行為人確有該當於道路交通管理處罰條例各該處罰條文
    之構成要件事實時，此際即應對受處分人有利之認定。
二、本件異議人即受處分人前於(一)民國九十年十月八日八時十五
    分許行經忠孝東路五段、松山路口時，不依規定擅自穿越車
    道，經警當場取締，以違反道路交通管理處罰條例第七十八
    條第三款之規定掣單舉發。復於(二)九十一年六月五日十七時
    十分許行經承德路與士商路口時，為警以行人不依規定擅自
    穿越車道，違反道路交通管理處罰條例第七十八條第三款之
    規定掣單舉發。受處分人就上開二案件，均未於應到案期限
    （九十年十月二十四日及九十一年六月二十日）前自動繳納
    罰鍰，亦未依規定到案聽候裁決，嗣經臺北市政府警察局於
    九十五年九月二十五日逕行依違反道路交通管理事件統一裁
    罰基準表及處理細則第四十四條，以受處分人違反道路交通
    管理處罰條第七十八條第三款（原處分誤載為第七十八條第
    一項第三款），分別裁處受處分人三百元罰鍰。
三、本件異議意旨略以：本件裁決書上均未明確記載違規地點，
    亦無受處分人違規事實之說明及現場違規相片，無法證明受
    處分人確有前揭違規之事實，又九十一年六月五日之舉發通
    知單上並未有受處分人之簽名等語。從而，原處分機關對受
    處分人分別裁處三百元之罰鍰，顯於法不合，爰聲明異議，
    求為撤銷原處分等語。
四、經查：
  (一)九十年十月八日違規（即ＡＢＸ００三七九八號）部分：
    前揭受處分人於九十年十月八日八時十五分許在臺北市○○
    ○路與松山路路口未依規定擅自穿越車道，遭取締之經過，
    業據證人即開單告發受處分人之時任臺北市政府警察局信義
    分局福德街派出所員警乙○○於本院九十六年三月十三日調
    查時以具結擔保其供述之真實性，證稱：「（問：本件是否
    你舉發？）答：對，這是我告發的。（問：請說明當時取締
    之過程？）答：告發這張舉發單實際情形不是記得很清楚，
    因為已經很久且是很輕微之違規，現在回想，當時忠孝東路
    的路口四面都有天橋而沒有斑馬線，告發時並沒有任何的爭
    議。我已經忘記當時異議人走的方向，但是忠孝東路與松山
    路的路口每一個方向行人都不能直接穿越必須走天橋。（問
    ：有無帶異議人當時違規的照片？答：這種案件都是當場舉
    發，沒有照相。根據我的執勤經驗，這種行人違規的案件因
    沒有牽涉車籍及車輛的使用人或車主，在只有單純行為人違
    規的情形下，我們才會作舉發的動作，且根據提示的告發單
    ，上面也有張先生親自簽名，我認為這張告發單沒有任何爭
    議。）」（本院當日筆錄參照）本件除證人乙○○上開證稱
    之外並有經受處分人簽名之違規舉發通知單影本在卷可憑，
    亦為受處分人所是認；按證人乙○○乃為原處分機關所認定
    受處分人有前開違規行為之原證人，其到庭並在本院法官面
    前以言詞供述受處分人有前開違規事實，本院已得有受處分
    人確有上開違規行為之心證，且於本件卷存證據資料內並無
    任何積極證據足以證明證人上開供述係屬虛偽，亦無有足以
    令人顯信證人乙○○其供述為不可採之品性證據或前科證據
    存在，本院自不得僅以證人等為本件開單告發受處分人之員
    警而全盤抹煞其所具有之原證人資格。此外，受處分人對前
    開證人之供述，並無法舉出或請本院調查任何對其有利之證
    據資料，以使本院對證人所供述受處分人違規之事實產生任
    何合理之懷疑，且交通警察掣單舉發違反道路交通管理處罰
    條例所列之違規事實，本質上為行政處分，係公務員基於職
    務上之權力，依法就特定之具體事件所為之具公法上效果之
    單方面行政行為，基於公務員為公法上行為具有公信力之原
    則，該行政行為當可被推定為真正，其據以依法處分之事實
    認定亦為正確無誤。從而，異議人前開所辯，尚難採信。本
    件事證已臻明確，異議人之上揭違規行為堪以認定。是原處
    分（北市警交裁字第二四－ＡＢＸ００三七九八號裁決書）
    裁處受處分人罰鍰三百元，核無違誤，異議人此部份之異議
    顯無理由，自應予駁回。
  (二)九十一年六月五日違規（即ＡＢＵ一六六六七五號）部分：
    另受處分人於九十一年六月五日十七時十分許在臺北市○○
    路與士商路路口未依規定擅自穿越車道，遭取締之經過，經
    證人即開單告發受處分人之時任臺北市政府警察局士林分局
    交通分隊員警丙○○於本院九十六年一月二十三日調查時具
    結證稱：「（問：本件是否你舉發？）答：違規的時間距離
    已經太久了，所以我已經沒有印象。違規的地點我有寫是在
    承德路士商路口，那邊並沒有住家應是在承德橋路口，其他
    我不記得了。」（本院當日筆錄參照）。依證人丙○○所言
    ，受處分人是否有本件違規之行為及取締違規地點之相關情
    形，均已不復記憶，且本件舉發通知單上收受通知聯者簽章
    欄除無受處分人之簽名外，亦未記載未簽名原因或拒簽之事
    由，此有違規舉發通知單影本在卷可參。又本件舉發員警丙
    ○○未依「當場舉發違反道路交通管理事件違規人拒簽、拒
    收案件舉發程序」規定辦理情形，已為原處分機關自承疏失
    ，並建請就本件予以撤銷免罰，亦有臺北市政府警察局文山
    第二分局九十五年十二月八日北市警文二分交字第０九五三
    二九五九五００號函在卷可憑。此外，復查無其他積極事證
    足認受處分人確有上開舉發之違規行為。揆諸前揭說明，本
    件既無證據顯示受處分人確有上揭違規行為，即應對受處分
    人為有利之認定，原處分機關不察，遽對受處分人為本件（
    北市警交裁字第二四－ＡＢＵ一六六六七五號）裁決，即難
    認為允當，應認受處分人此部份之異議為有理由，自應由本
    院將原處分撤銷，改諭知異議人不罰，以資適法。
五、據上論斷，應依道路交通案件處理辦法第十九條、第二十條
    前段，裁定如主文。
中　　華　　民　　國　　96　　年　　3　　月　　23　　日
　　　　　　　　　      交通法庭  法　官　葉珊谷
以上正本證明與原本無異。
如不服本裁定，應於送達後5日內，向本院提出抗告狀。
　　　　　　　　　　　      　    書記官　顏淑華
中　　華　　民　　國　　96　　年　　3 　　月　　23　　日
